智慧財產及商業法院民事判決  
110年度民著訴字第146號
原      告  歐萊德國際股份有限公司

法定代理人  葛望平            
訴訟代理人  謝仁傑            
被      告  劉惠娟                              
訴訟代理人  鄭勝智律師   
複 代理 人  簡旭成律師   
上列當事人間請求侵害著作權有關財產權爭議事件，本院於民國
111年3月15日言詞辯論終結，判決如下：
    主      文
被告應給付原告新臺幣壹拾捌萬伍仟元，及自民國一百一十年九
月二十七日起至清償日止，按週年利率百分之五計算之利息。
原告其餘之訴駁回。
訴訟費用由被告負擔十分之一，餘由原告負擔。
本判決第一項得假執行。但被告以新臺幣壹拾捌萬伍仟元為原告
預供擔保，得免為假執行。
原告其餘假執行之聲請駁回。
　　事實及理由
一、原告主張：原告為甲證1至37所示「薔薇/木蘭/香檸草/雪松
    /薰衣草洗髮精」、「氣墊SPA梳子」、「香檳油/紫玫瑰油/
    咖啡油&玫瑰果精華油」、「我型我秀•泥」、「咖啡因護髮
    素」、「玫瑰果潤澤/蒲公英/綠茶/桃花沐浴乳」、「髮色
    橘子--女用養髮液」、「竹萃保濕護髮素」、「100%純棉毛
    巾」、「枸杞賦活水凝萃化妝水」等「歐萊德O’right」商
    品（下合稱系爭商品）圖片（下稱系爭圖片）之著作財產權
    人。詎被告未經原告之同意或授權，即利用網際網路設備上
    網重製系爭圖片電子檔共37張後，在Yahoo!奇摩拍賣平台網
    站上，刊登販賣系爭商品之拍賣網頁，並供不特定之人上網
    瀏覽選購前開髮妝等商品，已故意侵害原告就系爭圖片之重
    製權及公開傳輸權，自應負損害賠償責任。又歐萊德為原告
    自有品牌，原告就系爭商品自產自銷，並無授權他人使用系
    爭圖片，經原告查詢相同以重製及公開傳輸方法侵害著作財
    產權之判決結果，係以每張著作新臺幣(下同)5萬元計算，
    是本件被告應給付原告185萬元之損害賠償（計算式：5萬元
    ×37張＝185萬元）。為此，爰依著作權法第88條第1項、第2
    項第1款、第3項之規定提起本件訴訟，並聲明：㈠被告應給
    付原告185萬元，及自起訴狀繕本送達翌日起至清償日止，
    按週年利率百分之5計算之利息。㈡原告願供擔保，請准宣告
    假執行。
二、被告則以：被告經營網拍，因一時方便在網路Google上抓圖
    ，於警局做完筆錄後即將系爭圖片下架；又被告所使用之系
    爭圖片應僅有35張，而非原告主張之37張，且系爭圖片僅有
    使用在11項商品網頁上，應合併包括評價。況系爭圖片僅是
    商品之物體照相，以其創作之原創性高度或程度而言，原告
    以一張圖片5萬元計算損害賠償，顯非合理，應以一般坊間
    臺灣圖庫網授權照片費用為1,200元至2,500元之間，即平均
    每張1,800元計算等語資為抗辯，並聲明：㈠原告之訴及假執
    行均駁回。㈡如受不利判決，被告願供擔保，請准免為假執
    行。
三、不爭執事項：(本院卷第177頁)
  ㈠原告為甲證1至37所示系爭圖片之著作財產權人。
  ㈡被告以其所申請之奇摩拍賣帳號「00000000000」、名稱為「
    法朵美妝」之賣場，刊登如甲證1至37所示之系爭圖片，用
    以販售如甲證1至37所示之系爭商品，而有故意侵害原告著
    作財產權之行為，並經臺灣高雄地方法院以110年度智簡字
    第18號刑事簡易判決認定被告犯著作權法第92條之侵害著作
    財產權罪確定。
四、得心證之理由
    原告主張其為系爭圖片之著作財產權人，被告未經其同意及
    授權，即使用系爭圖片於其奇摩賣場，用以販售如甲證1至3
    7所示之系爭商品，自已侵害原告之著作財產權，應負損害
    賠償責任，被告並不否認侵害原告就系爭圖片之著作財產權
    ，僅爭執原告主張之損害賠償金額顯不合理，並以前詞置辯
    。是本件經整理並協議簡化爭點後（本院卷第177頁），所
    應審究者為：原告依著作權法第88條第1項、第2項第1款、
    第3項之規定，請求被告負損害賠償責任之損害賠償金額應
    如何計算？以若干為適當？茲論述如下：
　㈠按著作人除本法另有規定外，專有重製、公開傳輸其著作之
    權利，著作權法第22條第1項、第26條之1第1項定有明文。
    又故意或過失不法侵害他人之著作財產權，負損害賠償責任
    。前項損害賠償，被害人得依民法第216條之規定請求，但
    被害人不能證明其損害時，得以行使權利依通常情形可得預
    期之利益，減除被侵害後行使同一權利所得利益之差額，為
    其所受損害。依前項規定，如被害人不易證明其實際損害額
    ，得請求法院依侵害情節，在1萬元以上100萬元以下酌定賠
    償額。著作權法第88條第1項前段、第2項第1款、第3項前段
    分別定有明文。又被害人依著作權法第88條第3項規定請求
    損害賠償，應以實際損害額不易證明為其要件，且法院酌定
    賠償額，亦應按侵害之情節定之（最高法院97年度台上字第
    1552號民事判決意旨參照）。職是，法院於具體個案中，倘
    被害人不易證明其損害額時，得參酌兩造之經濟能力、社會
    地位等一切情狀，於法定賠償額之範圍內酌定賠償額。
　㈡被告以其所申請之奇摩拍賣帳號「00000000000」、名稱為「
    法朵美妝」之賣場，刊登如甲證1至37所示之系爭圖片，用
    以販售如甲證1至37所示之系爭商品，而有故意侵害原告重
    製權及公開傳輸權之行為等情，為兩造所不爭執（本院卷第
    177頁），則原告請求被告應負損害賠償責任，即有理由。
　㈢就原告所主張其受侵害之系爭圖片共為37張一節，觀諸如甲
    證1至37所示之系爭圖片，可知其中就甲證4、5部分及甲證6
    、7部分雖分別為同一圖片畫面，然該部分各係2張照片經編
    輯為同一圖片畫面，此觀該等商品之拍賣網頁所顯示之商品
    圖片即明（本院卷第41至47頁），是被告辯稱其所侵害之系
    爭圖片僅有35張，而非原告主張之37張，尚非可採。
　㈣再系爭圖片為原告享有著作財產權之著作，並為原告自產自
    銷系爭商品所用，自具有相當之經濟價值。而原告陳稱因其
    商品均為自產自銷，並無授權過他人使用系爭圖片等語（本
    院卷第176頁），足見原告尚無授權他人使用系爭圖片之客
    觀市場行情，實難以證明其行使權利依通常情形可得預期之
    利益，自不易證明其實際損害額，是原告主張依著作權法第
    88條第3項前段規定，請求依侵害情節酌定賠償額，即無不
    合。本院審酌系爭圖片係原告為銷售其自家商品所拍攝、製
    作，部分圖片上另有關於商品之介紹或使用方式之示意圖，
    應具有一定之創意程度，而被告明知原告並未同意或授權其
    使用系爭圖片，竟為圖一己私利，擅自重製、公開傳輸系爭
    圖片，並以此販售系爭商品獲利，另參酌被告所刊登之系爭
    商品拍賣網頁共有13個商品網頁（本院卷第178頁），以及
    系爭商品拍賣網頁上所顯示之實際銷售金額及數量（本院卷
    第35至107頁），再考量原告為資本額3億元之公司，有經濟
    部商工登記公示資料查詢服務在卷可參（本院卷第169頁）
    ，被告則為以個人身分經營奇摩拍賣賣場等一切情狀，認原
    告主張以每張圖片5萬元計算其損害賠償，尚屬過高，應以
    每張圖片5,000元計算較為適當，是原告請求被告給付185,0
    00元（計算式：5,000元×37張＝185,000元）部分為有理由，
    至逾此範圍之請求，即屬無據，應予駁回。
　㈤再按給付無確定期限者，債務人於債權人得請求給付時，經
    其催告而未為給付，自受催告時起，負遲延責任。其經債權
    人起訴而送達訴狀，或依督促程式送達支付命令，或為其他
    相類之行為者，與催告有同一之效力，民法第229條第2項定
    有明文。而遲延之債務，以支付金錢為標的者，債權人得請
    求依法定利率計算之遲延利息；應負利息之債務，其利率未
    經約定，亦無法律可據者，週年利率為百分之5，民法第233
     條第1項、第203條亦有明定。本件原告請求被告負損害賠
    償責任，並未定有給付期限，而本件起訴狀繕本係於110年9
    月16日寄存送達於被告，有法院送達證書在卷可參（雄院卷
    第93頁），於110年9月26日生送達之效力，是被告應自本件
    起訴狀繕本送達之翌日即110年9月27日起負遲延責任。是以
    ，原告請求被告應自110年9月27日起給付法定遲延利息，即
    屬有據，應予准許。
五、綜上所述，被告因故意侵害原告就系爭圖片之著作財產權，
    致原告受有損害，自應負損害賠償責任。從而，原告依著作
    權法第88條第1項、第2項第1款、第3項之規定，請求被告應
    給付原告185,000元，及自110年9月27日起至清償日止，按
    週年利率百分之5計算之利息，為有理由，應予准許。至逾
    此部分之請求，為無理由，應予駁回。
六、本判決原告勝訴部分，所命給付金額未逾50萬元，爰依民事
    訴訟法第389條第1項第5款規定，依職權宣告假執行；被告
    聲請宣告免為假執行核無不合，爰依民事訴訟法第392條第2
    項規定，依聲請為被告預供擔保後得免為假執行之宣告。至
    原告敗訴部分，其假執行之聲請失所附麗，不應准許，應併
    予駁回。
七、本件事證已臻明確，兩造其餘攻擊防禦方法及所提證據，經
    本院斟酌後，核與判決結果不生影響，爰不另逐一論述，附
    此敘明。
訴訟費用負擔之依據：智慧財產案件審理法第1條，民事訴訟法
第79條。　　　
中　　華　　民　　國　　111 　年　　4 　　月　　12　　日
                          智慧財產第三庭
                                  法  官　林怡伸
以上正本係照原本作成。　　　　　　　　　　　　　　　
如對本判決上訴，須於判決送達後20日之不變期間內，向本院提
出上訴狀。如委任律師提起上訴者，應一併繳納上訴審裁判費。
中　　華　　民　　國　　111 　年　　4 　　月　　18　　日
                                  書記官　鄭楚君